臺灣高雄地方法院刑事判決　　　　　　　　　　　　九十一年度訴字第二六四九號
　　公　訴　人　臺灣高雄地方法院檢察署檢察官
　　被　　　告　乙○○
　　指定辯護人　本院
右列被告因殺人未遂案件，經檢察官提起公訴（九十一年度偵字第一九八一○號），
本院判決如左：
    主  文
乙○○殺人未遂，處有期徒刑伍年貳月。
扣案之鎌刀壹把沒收。
    事  實
一、乙○○與甲○○係鄰居，先前曾因傷害案件有過爭執，感情並非和睦。於民國九
    十一年九月七日下午三時四十分許，乙○○在高雄縣三民鄉台二十一線二一二公
    里二五０公尺處，巧遇飲酒後之甲○○騎乘機車搭載其妻丙○○，乙○○與甲○○因言語衝突而產生爭執，乙○○竟萌殺人之犯意，自背後腰間取出一把長約五
    十五公分之鐮刀（握把部分三十公分，刀刃部分二十五公分），朝甲○○頭部及
    眼睛部位砍殺二刀，甲○○因而倒地，之後乙○○又朝甲○○左小腿部位再砍殺
    二刀，致甲○○頭部、顏面、左下肢等多處受有嚴重之切割傷。嗣因丙○○在旁
    見狀大喊：「不要砍」，乙○○見甲○○滿頭是血及丙○○之喊叫，因而停止砍
    殺，急忙趕回高雄縣三民鄉民族村鞍山巷十六號住處。甲○○經丙○○報警後送
    往旗山醫院轉送高雄榮民總醫院救治而保全性命。嗣於同日下午五時許，乙○○
    在上址住處為警循線查獲，並扣得其所有供作案所使用之鐮刀一把、及案發當時
    所穿著之衣服、長褲各一件等物。
二、案經高雄縣警察局六龜分局報告台灣高雄地方法院檢察署檢察官偵查起訴。
    理  由
一、右揭犯罪事實，除被告辯稱僅砍殺被害人頭部及左腿各一刀，並非各二刀外，其
    餘業據被告乙○○於警訊、偵訊及本院審理中自白不諱。核與被害人甲○○指述
    及證人丙○○證述之情節大致相符。
二、被告於本院審理中固堅稱僅砍殺被害人之頭部及左腿各一刀（見本院九十一年十
    一月二十九日第３頁筆錄），惟查：被告前於警訊、偵訊及本院調查時，甚至於
    本院審理期日第一次訊問時均供稱：「我不知道（當時砍了幾刀），只知道是從
    上面往下砍了好幾刀」（見九十一年九月七日警訊筆錄）「我拿鐮刀從他頭砍到
    腳，幾刀已不清楚了」（見九十一年九月八日偵訊筆錄）「砍了幾刀記不清楚」
    （見本院九十一年九月十八日筆錄）「砍幾刀不記得了」（見本院九十一年十一
    月二十九日第２頁筆錄）等語。衡情，被告於接受警訊、偵訊及本院第一次訊問
    時，距離案發之時間較近，記憶應較為清晰，惟被告已無法記憶當時究竟對被害
    人砍殺幾刀，反於本院事後審理中，距離案發時間已甚久之情況下，卻能清楚記
    憶其砍殺被害人之刀數，其供述已有違常情，實難認其於本院事後審理中之陳述
    為可採。且證人即丙○○於警訊時已證稱：「乙○○由背後取出一把彎刀，往甲○○身上猛砍，先砍頭部、顏部、腳部後轉身欲離開時，又不甘心似的轉身又猛
    砍腳部」等語（見九十一年九月七日警訊筆錄），核與丙○○於本院審理中所證
    稱：「乙○○突然從背後拿出一把鐮刀，往甲○○的眼睛、頭部砍下去，砍了二
    刀，甲○○就倒地，之後乙○○又朝他的左小腿砍二刀」等情（見本院九十一年
    十月八日筆錄）亦大致相符。再參以被害人所提出之高雄榮民總醫院診斷證明書
    上記載被害人受傷之情形為「顏面、頭部、左下肢多處嚴重切割傷」，足以證明
    被告絕非僅砍殺被害人之頭部及左小腿各一刀。從而，被告砍殺被害人之刀數，
    應以證人丙○○之供述為可採。
三、又本件被害人遭砍殺之經過，據被害人甲○○於本院審理時陳稱：「當天下午二
    、三點，我從鄉公所舉辦的活動會場騎機車要回家，看見乙○○站在路旁，身後
    有壹把鐮刀，我就停下車，問他帶刀子做什麼，他反問我，是否有偷他們家一包
    水泥，我說哪有這回事，就不理他，他就拿起鐮刀，從我的正面頭部、眼睛部分
    砍了二刀，我就倒在地上，之後他又對著我的左小腿砍了二刀，之後我就什麼都
    不知道了，醒來之後人就在高雄榮總了」等語（見本院九十一年十月二十九日筆
    錄）。核與證人丙○○所證稱：「甲○○下車和乙○○談話，我坐在機車上面，
    距離他們二人大概有三、四公尺，因為機車引擎沒有熄火，我聽不太清楚他們談
    話的內容。他們談了一、二分鐘，乙○○突然從背後拿出一把鐮刀，往甲○○的
    眼睛、頭部砍下去，砍了二刀，甲○○就倒地，之後乙○○又朝他的左小腿砍了
    二刀，我在旁邊一直大叫：不要砍。砍完後，乙○○就離開現場，我邊喊救命、
    邊騎機車去報警」（見本院九十一年十月八日筆錄）之情節亦大致相符。復與被
    告自白之情節一致，此外，復有鐮刀一把及被告案發當時所穿著沾有血跡之衣褲
    各一件扣案可資佐證，被告自白犯罪與事實相符，本件事證明確，其殺人犯行可
    堪認定。
四、按殺人與傷害致死之區別，即在下手加害時有無死亡之預見為斷。至受傷處所是
    否致命部位，及傷痕之多寡，輕重如何，僅足供認定有無殺意之參考，原不能為
    區別殺人與傷害致人於死之絕對標準；又刑法上殺人罪與傷害人致死罪之區別，
    本視加害人有無殺意為斷，被害人所受之傷害程度，固不能據為認定有無殺意之
    唯一標準，但加害人之下手情形如何，於審究犯意方面，仍不失為重要參考資料
    ；另犯罪之故意，祇須對於犯罪事實有所認識而仍實施為已足；殺人未遂罪之成
    立，以有戕害他人生命之故意，著手於刺殺之實行而未發生死亡之結果為要件（
    最高法院十九年上字第七一八號、二十年非字第一四號、三十年上字第二六七
    一號及四十七年台上字第一三六四號分別著有判例可資參照）。本件觀諸前開診
    斷證明書以查，被告揮砍被害人第一刀之部位係位於被害人之頭部及顏面靠近眼
    睛處，為致命之要害。且被害人經被告砍殺後，當場血流滿地，倒臥於血泊之中
    ，並有現場照片可資佐證，足見被告行兇時出手甚猛，其下手部位及力道顯然足
以至人於死，足徵被告殺意甚堅。又被告所使用之鎌刀一把，其握把部分長約三
    十公分，刀刃部分長約二十五公分，業經本院當庭勘驗在卷（見本院九十一年十
    月二十九日筆錄），且被告自承：「（鎌刀）很銳利，常常要去磨才能砍草」等
    語（見本院同日筆錄），則被告既已認知所持有之鐮刀相當銳利，則以該鎌刀砍
    殺被害人之要害，將導致被害人死亡之結果，必然有所預見，是被告主觀上具有
    置人於死之決意應至為灼然。此外，並有現場勘查照片八幀、刑案現場圖一紙及
    高雄榮民總醫院診斷證明書一份附卷可稽，以及鐮刀一把、被告作案時穿著之衣
    服、長褲各一件等物扣案可資佐證，本件事證明證，被告犯行洵堪認定。
五、核被告所為，係犯刑法第二百七十一條第二項、第一項之殺人未遂罪。被告雖已
    著手殺人行為之實行，惟被害人甲○○並未因此而生死亡之結果，其行為尚屬未
    遂，爰依刑法第二十六條前段之規定，按既遂犯之刑度減輕其刑。爰審酌被告因
    與被害人宿有怨仇，僅因口角爭執而恣意持刀砍殺被害人頭部、顏面等人體重要
    部位，惡性非輕，惟念其犯罪後坦承犯行，同時未將作案兇器及衣物等證物湮滅
    ，足認被告尚有悔意，且被告亦無犯罪前科，此亦有台灣高等法院被告全國前案
    紀錄表及台灣高雄地方法院檢察署刑案資料查註紀錄表各一份在卷可佐等一切情
    狀，量處如主文所示之刑，以資懲儆。公訴意旨雖認依被告犯罪之動機、目的、
    手段，犯罪時所受之刺激及其品行、生活狀況、智識程度、犯罪所生之損害，及
    犯罪後之態度等一情狀，而具體求處有期徒刑二年六月，然本院審酌被告所犯情
    節之一切具體情狀，認其犯罪尚無可資憫恕之處，自無刑法第五十九條適用之餘
    地；且被告係因聽聞被害人之妻丙○○在旁呼救始停止砍殺之行為，已如前述，
    與刑法第二十七條中止未遂之要件有別，亦無從依同法第六十六條但書之規定予
    以特別減刑。公訴意旨此部分所認，尚有未洽，併予敘明。至扣案之鎌刀一把，
    係被告所有且供其犯罪所用之物，業據被告供明在卷，應依刑法第三十八條第一
    項第二款之規定併予宣告沒收。至於扣案之上衣及運動長褲各一件，雖為被告所
    有，但並非供本件犯罪所用之工具，爰不為沒收之諭知。
據上論斷，應依刑事訴訟法第二百九十九條第一項前段、刑法第二百七十一條第二項
、第一項、第二十六條前段、第三十八條第一項第二款，判決如主文。
中      華      民      國      九十一      年    十二    月    十三    日
                                  臺灣高雄地方法院刑事第七庭
                                      審判長法  官  陳志銘
                                            法  官  曾吉雄
                                            法  官  高英賓
右正本證明與原本無異。
如不服本判決，應於判決送達後十日內，向本院提出上訴狀。
                                            書記官  林雯琪
中      華      民      國      九十一      年    十二    月    十三    日
附錄論罪科刑法條：
中華民國刑法第二百七十一條
殺人者，處死刑、無期徒刑或十年以上有期徒刑。
前項之未遂犯罰之。
預備犯第一項之罪者，處二年以下有期徒刑。
